臺灣高等法院民事裁定
111年度抗字第84號
抗告人  杜懿玲  

上列抗告人與相對人杜世明等間確認優先購買權等事件，抗告人
對於中華民國110年11月9日臺灣基隆地方法院110年度訴字第498
號裁定提起抗告，本院裁定如下：
    主    文
原裁定廢棄。
    理    由
一、抗告意旨略以：伊與杜世國及相對人為附表所示土地（下稱
    系爭土地）之共有人，相對人出賣系爭土地未依法通知伊，
    伊因而對相對人提起確認就系爭土地有優先承買權存在訴訟
    。惟原裁定以起訴時系爭土地公告現值及面積核定本件訴訟
    標的價額，而非以契約所示價格核定訴訟標的價額，尚非妥
    適，爰聲明廢棄原裁定等語。
二、按訴訟標的之價額，由法院核定；核定訴訟標的之價額，以
    起訴時之交易價額為準，無交易價額者，以原告就訴訟標的
    所有之利益為準；法院因核定訴訟標的之價額，得依職權調
    查證據，民事訴訟法第77條之1第1項、第2項、第3項分別定
    有明文。是訴訟標的之價額，為法院職權上應調查之事項，
    不以當事人自行認定者為準；又裁判費之計徵，係以訴訟標
    的之價額為基準，同法第2條亦有明定。乃原法院未調查訴
    訟標的之價額，竟命抗告人自行陳報，繼而以抗告人未陳報
    及繳納裁判費為由，認抗告人之第三審上訴為不合法，裁定
    予以駁回，殊欠允洽（最高法院90年度台抗字第468號裁定
    意旨參照）。
三、經查，抗告人對相對人起訴確認其就系爭土地有優先承買權
    存在（見原審卷第11、153頁）。原法院於民國110年9月24
    日以110年度補字第528號裁定，命抗告人於裁定送達後14日
    內補正系爭土地之登記謄本，並應查報訴訟標的價額，依民
    事訴訟法第77條之13所定費率繳納裁判費，逾期未補正，即
    駁回抗告人之訴。抗告人於110年10月15日具狀主張應以契
    約價格計算訴訟費用等語（見原審卷第81、97頁）。查，訴
    訟標的價額為法院應職權上應調查之事項，原法院僅命抗告
    人自行查報，未依職權調查並核定本件訴訟標的價額，致抗
    告人無從繳納裁判費，逕以抗告人未遵期查報並補繳裁判費
    為由，駁回抗告人之訴，尚有未洽。抗告意旨指摘原裁定不
    當，聲明廢棄，為有理由，爰由本院將原裁定廢棄，由原法
    院更為適法之處理。
四、據上論結，本件抗告為有理由，爰裁定如主文。　　　　　
中　　華　　民　　國　　111 　年　　6 　　月　　15　　日
                  民事第四庭    
                      審判長法  官  傅中樂
                            法  官  呂淑玲
                            法  官  汪曉君
　　　　　　　　　　　　　　
附表：
土地坐落： 基隆市中正區長潭段 面積（平方公尺） 權利範圍 備註 903地號 6,018 1/1  903-2地號 4,126 1/1  903-3地號 122 1/1 分割自903-2地號 903-4地號 304 1/1 分割自903-2地號 903-5地號 95 1/1 分割自903-2地號 927地號 5,612 1/1  927-1地號 1,038 1/1  927-2地號 3,784 1/1  927-4地號 2,673 1/1 分割自927地號 927-5地號 2,078 1/1 分割自927地號 
正本係照原本作成。
本裁定除以適用法規顯有錯誤為理由外，不得再抗告。如提起再
抗告，應於收受送達後10日內委任律師為代理人向本院提出再抗
告狀。並繳納再抗告費新臺幣１千元。
中　　華　　民　　國　　111 　年　　6 　　月　　15　　日
　　　　　　　　　　　　　  書記官  戴伯勳